【裁判字號】    89,台上,2690
【裁判日期】    890517
【裁判案由】    誣告
【裁判全文】
最高法院刑事判決                              八十九年度台上字第二六九○號
    上訴人  台灣高等法院台中分院檢察署檢察官
    被  告  甲○○
右上訴人因被告誣告案件，不服台灣高等法院台中分院中華民國八十七年三月二十五
日第二審判決（八十六年度上訴字第一○一六號，起訴案號：台灣台中地方法院檢察
署八十五年度偵字第一五八○二號），提起上訴，本院判決如左：
    主  文
原判決撤銷，發回台灣高等法院台中分院。
    理  由
本件原判決以公訴意旨略以：被告甲○○與賴炳榮、賴義鐘、賴玉瑞四人均為兄弟，
並均為賴文記祭祀公業派下員，於民國八十四年六月十五日協議共同共資購買該公業
欲標售坐落臺中縣龍井鄉○○段三○三地號之農地，並推由賴炳榮出名參與投標。後
於八十五年六月三十日投標當日，賴炳榮知悉賴玉瑞之媳婦林瓊花欲參與競標，遂徵
得被告與賴義鐘、賴玉瑞之同意，改由林瓊花取代賴玉瑞，由賴炳榮與林瓊花共同具
名參與投標。旋被告因認該祭祀公業很複雜，竟虛捏賴炳榮未得其他契約當事人之同
意，意圖為自己不法之利益，而違背受託任務之行為，擅自與林瓊花具名投標，足以
生損害於被告與賴義鐘等不實事由，於八十四年（起訴書誤為八十年四年）十二月十
九日具狀對賴炳榮向有偵查犯罪權限之臺灣臺中地方法院檢察署提出告訴；後賴炳榮
涉嫌背信一案，經該署檢察官以罪嫌不足為由，為不起訴處分確定。因認被告犯有刑
法第一百六十九條第一項誣告罪嫌云云。經審理結果，不能證明被告犯罪，因而撤銷
第一審論處被告誣告罪刑之判決，改判諭知被告無罪，固非無見。
惟查：(一)、審理事實之法院對於被告有利及不利之證據，應一律注意，詳為調查，綜
合全案證據資料，本於經驗法則以定其取捨，並將取捨證據及得心證之理由於判決內
詳為說明。故如有應調查之證據未予調查率行判決，或援引有利於被告之證據而為被
告有利之認定，對於不利之證據不足採取之理由，未予說明，即屬理由不備之違法。
原判決認被告無誣告犯行，係以被告所訴委由賴炳榮具名投標購買土地，賴炳榮未經
被告之同意，違背任務，擅自與林瓊花共同具名投標之事實，有投標單可稽，足見並
非虛構事實誣告云云，為其論據。但查投標單是否能證明賴炳榮係未得被告之同意而
與林瓊花聯名投標，已非無疑。且證人林瓊花於偵、審中證稱：賴炳榮、賴義鐘及被
告一起至伊住處，叫伊不要自己投標，伊公公賴玉瑞的份讓伊，伊同意，但伊堅持要
具名，在場之被告及賴義鐘沒有意見等語（見偵字第一五八○二號卷第八十五頁、偵
字第三七九號影印卷第五十九頁、第一審卷第四○頁）。證人賴玉瑞於偵、審中證稱
：因伊兒媳林瓊花也要出來標，所以就把伊原合夥要標的部分讓給林瓊花，賴炳榮、
賴義鐘及被告三人講好才告訴伊等語（見偵字第三七九號影印卷第三十六頁、第一審
卷第三十九、四十頁）。證人賴光前證稱伊主持開標，宣布由賴炳榮、林瓊花二人共
同得標時，被告當場並未表示意見或抗議等語（見偵字第一五八○二號卷第八十三、
八十四頁）。上開證人不利被告之所述是否屬實可採，原審未予詳查、說明，逕予摒
棄不加採納，非但審理猶有未盡，抑且判決理由未臻完備，不足以昭信服。(二)、被告
於其告訴賴炳榮背信案偵查中，檢察官問其：「你告本案目的是什麼﹖」，被告答：
「因祭祀公業很複雜，所以我不想將土地過戶我名字，還我錢就好，因過戶後訴訟很
多」等語（見偵字第三七九號影印卷第三十六頁），並非爭執賴炳榮未經其同意而與
林瓊花聯名投標。又被告自承於開標後在八十四年七月五日給付餘款一百零五萬一千
元，如賴炳榮違約與林瓊花共同投標，何以被告仍願繳交尾款﹖原判決就上開事項，
何以不足為不利被告之認定，未予說明，亦有可議。檢察官上訴意旨指摘原判決不當
，尚非全無理由，應認有發回更審之原因。
據上論結，應依刑事訴訟法第三百九十七條、第四百零一條，判決如主文。
中      華      民      國    八十九    年      五      月     十七     日
                              最高法院刑事第九庭
                                  審判長法官  張  信  雄
                                        法官  賴  忠  星
                                        法官  張  清  埤
                                        法官  林  永  茂
                                        法官  蕭  仰  歸
      右正本證明與原本無異
                                              書  記  官
中      華      民      國    八十九    年      五      月     十九     日


司法院資訊處製作；財團法人民間司法改革基金會備份。
